臺灣高等法院刑事判決　　　　　　　　94年度上重訴字第97號
上　訴　人　丁○○
即　被　告
　　　　　　　　　　號
指定辯護人　朱立鈴律師
上列上訴人因毒品危害防制條例案件，不服臺灣板橋地方法院
93年度重訴字第28號，中華民國94年8月15日第一審判決（起訴
案號：臺灣板橋地方法院檢察署93年度偵字第10906號），提起
上訴，本院判決如下：
    主  文
原判決撤銷。
丁○○共同連續販賣第一級毒品，累犯，處有期徒刑拾年。
扣案如附表編號一、二之物，均沒收並銷燬之。編號十四至二十
三 、二十五之物，均沒收之。
    事  實
一、丁○○於民國（下同）82年間，因肅清煙毒案件，經臺灣臺
    北地方法院於82年4月29日以82年度訴字第721號判決判處有
    期徒刑三年六月確定，88年1月7日縮刑期滿執行完畢；89年
    間，因過失傷害案件，經臺灣板橋地方法院於90年2月13 日
    以89年度交易字第456號判決判處有期徒刑四月，如易科罰
    金，以三百元折算一日確定，同年12月1日執行完畢（以上
    於本案構成累犯）。91年間，因竊盜案件，經臺灣臺北地方
    法院於92年5月29日以92年度易字第469號判決判處有期徒刑
    六月，如易科罰金，以三百元折算一日；91年間，因竊盜案
    件（原搶奪案起訴），經臺灣臺北地方法院於92年5月29日
    以92年度訴字第734號判決判處有期徒刑四月，如易科罰金
    ，以三百元折算一日，經定應執行刑為九月，如易科罰金，
    以三百元折算一日；92年間，因毒品案件，由臺灣臺北地方
    法院於93年6月18日以93年度簡字第1487號簡易判決判處有
    期徒刑四月，如易科罰金，以三百元折算一日；另92年間，
    因施用第一級毒品案件，由臺灣臺北地方法院於93年3月31
    日以93年度訴緝字第41號判決判處有期徒刑九月，定應執行
    刑為一年；93年因詐欺案件，經臺灣臺北地方法院於93年11
    月29日以93年度易字第1373號判決判處有期徒刑三月，如易
    科罰金，以三百元折算一日，並與上述施用毒品案件，定應
    執行刑為一年二月，全案於93年2月14日起算，接續執行，
    縮刑期滿執行日期為94年11月30日。
二、丁○○（綽號奧迪、名流）與乙○○、陳建宇（綽號和尚）
    、廖秉誠（綽號眼鏡、小胖）均明知海洛因、安非他命各為
    毒品危害防制條例第2條第2項第1、2款規定之第一、二級毒
    品，不得運輸、販賣、持有、施用，竟共同基於意圖販賣第
    一級毒品海洛因、第二級毒品安非他命而營利概括犯意，自
    92年6月間起至同年10月23日為警查獲時止，由乙○○提供
    海洛因、安非他命毒品供丁○○、陳建宇、廖秉誠施用，乙○○並給陳建宇、廖秉誠每日約新臺幣（下同）一千元花用
    作為報酬；乙○○販入海洛因、安非他命，以乙○○所承租
    臺北縣中和市○○路683號3樓之1為聯絡及放置分裝毒品處
    所，使用行動電話與買主聯絡後，乙○○負責毒品分裝，丁○○電話聯繫買主，陳建宇負責將海洛因、安非他命送交買
    主，廖秉誠負責向買主收取價金，以海洛因一小包（約0.2
    公克）、安非他命一小包（約0.4公克）均一千元之代價，
    出賣予甲○○、丙○○及其他姓名年籍不詳成年人等多人，
　　92年10月23日22時55分許，在上揭乙○○承租處為警查獲，
  　並分別從乙○○、陳建宇、廖秉誠房間及身上等處查扣得如
    附表所示之物。
三、案經臺北市政府警察局移送臺灣板橋地方法院檢察署檢察官
    偵查起訴。
    理  由
一、上訴人即被告丁○○否認販賣毒品，辯稱略以：「與乙○○
    、廖秉誠及陳建宇等人，於電動遊藝場打電動時認識，因有
    施用海洛因習慣，乙○○等人邀一同出資購買海洛因回來共
    同施用，乙○○出面去買海洛因，不知道是向誰買的，每次
    出資一千元至三千元不等，共約有四、五次，其中一次因乙○○等人所買回來的海洛因不能用，向乙○○等人抱怨，並
    要求退錢，致產生不快，遂遭挾怨誣指，實則未販賣毒品，
    只有至乙○○住處施用海洛因，並未居住該處，不知渠等有
    無販賣毒品，扣案物品未見過」云云，
二、經查：
(一)、本件認定事實所引用之本件卷內所有卷證資料（包含人證與
    文書證據、物證等證據，以及調取之本院93年度上訴字第
    3420號，被告陳建宇、廖秉誠二人毒品危害防制條例案件全
    卷），並無證據證明係公務員違背法定程序所取得，又本件
    被告以外之人於審判外之陳述，亦無刑事訴訟法第159條之1
    至之3所規定之不得作為證據之情形，且卷內之文書證據，
    亦無刑事訴訟法第159條之4之顯有不可信之情況與不得作為
    證據之情形，則依刑事訴訟法第159條至159條之5之規定，
    本件認定事實所引用之本件卷證所有證據（包含人證與文書
    證據、物證等證據），均認為有證據能力。且按被告以外之
    人，於偵查向檢察官所為陳述，除顯有不可信的情況者外，
    得為證據，刑事訴訟法第159條之1第2項定有明文。證人廖
    秉誠、陳建宇、乙○○於偵查陳述，係就自己親身見聞事項
    所為證言，審酌刑事訴訟法第159條之1第2項立法理由前段
    ：「檢察官職司追訴犯罪，必須對於被告之犯罪事實負舉證
    之責。就審判程序之訴訟構造言，檢察官係屬與被告相對立
    之當事人一方，是偵查中對被告以外之人所為偵查筆錄，或
    被告以外之人向檢察官所提書面陳述，性質上均屬傳聞證據
    ，且常為認定被告有罪證據，理論上言，如未予被告反對詰
    問、適當辯解機會，一律准作為證據，與當事人進行主義精
    神不無扞格，對被告防禦權有所妨礙」立法意旨，可知被告
    對質詰問權於檢察官訊問證人時是否受到妥適保障，乃判斷
    「顯有不可信之情況」重要認定標準之一，本件偵查檢察官
    傳訊前揭證人兼共同被告陳述相互間，並未指出有何不可採
    信特別情況，因認各該證人於偵查陳述有證據能力。又證人
    於警詢筆錄是否具證據能力，依刑事訴訟法第159條之2規定
    ：被告以外之人於檢察事務官、司法警察官或司法警察調查
    所為陳述，與審判不符時，其先前陳述具有較可信特別情況
    ，且有為證明犯罪事實存否必要情形時，仍有證據能力，是
    證人在審判所為證言，或有全盤考量得失因素，其警詢陳述
    ，與審判有不符時，因警詢陳述與事實案件發生時接近，陳
    述較可採，為證明犯罪事實存在必要情形，可為證據。另依
    刑事訴訟法第159之3條第3款規定：被告以外之人於審判傳
    喚不到者，其於檢察事務官、司法警察官或司法警察調查所
    為陳述，經證明具有可信特別情況，且為證明犯罪事實存否
    所必要得為證據。關於證明犯罪事實存在與否所必要，並經
    證人廖秉誠、陳建宇相互間證述觀察，其在警訊暨偵查陳述
    ，已具備可憑信特別情況存在，就證人即共同被告乙○○於
    警訊、偵查、審判供述，於作為犯罪證據的證據能力不生影
    響，是證人廖秉誠、陳建宇、乙○○兼被告等分別於警詢、
    偵查陳述，均有證據能力，然以上之共同被告所陳，雖具備
    證據能力，惟應審酌其等陳述之證據證明力。
(二)、本件審酌證據證明力之原則為科學證據與具體文書與物證之
    證據證明力，優於人證之陳述，理由為證人之陳述，尤其共
    犯之陳述，涉及共同利益關係，實務上之見解向認為共同被
    告不利之陳述，憑信性低弱，需要補強證據且須與事實證據
    相符（87年度台上字第3182號），亦即「犯罪事實應依證據
    認定之，無證據不得推定其犯罪事實，刑事訴訟法第154 條
　　定有明文。而認定犯罪事實所憑之證據，須適於為被告犯罪
  　事實之證明者，始得採為斷罪資料。被告之自白，雖為證據
    之一種，但依刑事訴訟法第156條第1項規定，被告之自白，
    須非出於強暴、脅迫、利誘、詐欺、違法羈押或其他不正之
    方法，且與事實相符者，始得為證據。又依同條第2項規定
    ，被告之自白，不得作為有罪判決之唯一證據，仍應調查其
    他必要之證據，以察其是否與事實相符。立法目的乃欲以補
    強證據擔保自白之真實性，亦即以補強證據之存在，藉之限
    制自白在證據上價值，防止偏重自白，發生誤判危險。以被
    告自白作為其自己犯罪證明時，尚有此危險；以之作為其他
    共犯之罪證時，不特採證上具有自白虛偽性同樣危險，且共
    犯者之自白，難免有嫁禍他人，而為虛偽供述危險。是利用
    共犯者自白，為其他共犯罪證時，其證據價值如何，按諸自
    由心證主義原則，固屬法院自由判斷範圍。但共同被告不利
    於己之陳述，雖得採為其他共同被告犯罪之證據，惟此項不
    利之陳述，須無瑕疵可指，且就其他方面調查，又與事實相
    符者，始得採為其他共同被告犯罪事實之認定。若不為調查
    ，而專憑此項供述，即為其他共同被告犯罪事實之認定，顯
    與刑事訴訟法第156條第2項之規定有違。因之，現行刑事訴
    訟法下，被告自白，或共同被告不利於己之陳述，其證明力
　　並非可任由法院依自由心證主義之原則，自由判斷，而受相
  　當限制，即尚須另有其他必要補強證據，補足自白之證明力
    ，始得採為斷罪資料（87年度台上字第2580號參照）」。
(三)、證人即共同被告陳建宇對被告丁○○涉犯販賣第一級、第二
    級毒品的事實，於偵查雖陳稱：「當天扣得的安非他命等毒
　　品是丁○○的，因為丁○○有在販毒，乙○○幫他做分裝，
  　自92年9月底起與廖秉誠幫丁○○送毒品給買方，薪水是丁○○給的，一千元抽一百，晚上結帳時給」等語（92年偵字
    第19538號卷92年12月16日訊問筆錄），且於原審稱：「幫
    丁○○、乙○○送毒品，接電話的人通常是丁○○、廖秉誠
    ，丁○○與乙○○會把毒品先包好，伊再送出去，錢是丁○○、廖秉誠去收，所查獲的現金一千元是丁○○補貼的油錢
    。查獲的毒品是丁○○與乙○○的。丁○○或乙○○補貼我
    油錢一天一千元」（93年度重訴字第9號卷93年3月15日準備
    程序筆錄）、「乙○○說販毒成員有乙○○自己、廖秉誠、
    丁○○、還有我共四人沒有錯，所販賣毒品包括海洛因與安
    非他命，只負責送貨，貨款由廖秉誠去收。丁○○綽號叫名
    流，也叫奧迪，幫忙運送毒品代價是一天一千元，由丁○○
    直接支付，身上所查獲一千元是丁○○所支付補貼摩托車壞
    掉的錢，會去送貨是因為丁○○沒空自己送」等語（93年度
    重訴字第9號卷93年8月5日審判筆錄），即認為被告丁○○
    與乙○○二人為主要之販毒者，然證人陳建宇嗣於原審翻異
    前詞，改稱：「當時查獲時身上的一千元係同案被告乙○○
    所借，並不是丁○○所給，之前警訊、偵查中會那樣說是因
    為乙○○交代把責任推給丁○○所致，扣案物是乙○○叫我
    說是丁○○的，並沒有幫丁○○販賣毒品」、「於警詢及偵
    查所為不利於丁○○陳述，均是乙○○教我講的，因為當時
    丁○○沒有被抓，所以乙○○叫我將責任都推給丁○○，這
    樣乙○○就比較沒事，實際上丁○○並沒有叫我送毒品或收
    錢，也沒有給我報酬」云云（原審94年1月27日審判筆錄）
    ，而本件為警查獲當時，僅乙○○、廖秉誠及陳建宇三人在
    場，被告當時未在該處，其等將販毒主要責任推給被告，尚
    非完全不可能，則證人陳建宇在前所為指述是否可採，已非
    無疑問。
(四)、證人乙○○於警詢、偵查、原審審理（含羈押庭、準備程序
　　庭），雖均稱：「與丁○○共同販賣毒品，扣案毒品要頂給
  　丁○○，販賣毒品模式，是打電話進來後由廖秉誠、陳建宇
    出去跑腿送貨」等情，然其於本院具結接受詰問，就查扣之
    帳冊五本上之記載「流」，清楚證稱：「就是丁○○，我有
    拿東西給他賣」等語，且坦承其本人販毒，足徵本件販毒之
    主要販入毒品以供應販賣者，應該為坦承記載帳冊與查扣之
    毒品等為其所有之共犯即證人乙○○，且由警察查獲時被告
    並不在現場之狀態，足徵證人陳建宇嗣於原審改稱之詞，與
    證人乙○○於本院作證具結所陳，以及扣案之帳冊多處記載
    「流」即被告，係由證人乙○○供應毒品之具體證據相符，
    以上均足以證明，被告並非本件販毒之主要負責人。
(五)、況證人廖秉誠於原審證稱：「認識被告是去找乙○○時認識
    的，在查獲地點認識他，看到被告不超過十次，看到他時大
    都在跟乙○○、我、陳建宇聊天，查獲的扣案物品不確定是
    否為被告所有，但我有聽到乙○○及陳建宇在講東西是被告
    的；警訊說查獲的東西是被告的是聽乙○○、陳建宇講的，
    沒有親眼看過被告拿過來放。當時講被告與乙○○共同販賣
    ，是聽乙○○講的，不是我親眼見聞，因為一開始只認識乙○○；我們被抓到時，會害怕，所以就照著講。知道被告與
    乙○○共同販賣毒品，是聽陳建宇、乙○○講的。警訊中說
    送貨的報酬都是由被告給的，講的都實在。我收回來的錢，
    都交給乙○○，我拿的錢大部分都是經過陳建宇拿給我，有
    看到被告拿給陳建宇，陳建宇再拿給我。扣案的帳冊，本身
    沒有寫過這個東西，帳冊是在乙○○房間查獲的，從筆跡判
    斷認為是被告及乙○○所記載的，我有看過他們寫，但不知
    道內容是什麼。我與陳建宇所在的房間裡面查獲的毒品是被
    告給我、陳建宇用的。我跟乙○○熟，透過這樣的關係，他
    也免費給我使用」、「（為何在偵訊中所言與警訊中都說毒
    品是被告給你們的？）對，我都是說毒品是被告給我的」、
    「（被告有無叫你與陳建宇去送毒品及收錢？）大部分是乙○○叫我收錢，而叫陳建宇去送貨，被告有一次叫我去收錢
    ，我跟被告比較不熟，被告大都是跟陳建宇講，講什麼我不
    知道」、「（你如何收錢？）在查獲前，去收過一次，三千
    元，是在中和市便利商店向不知姓名的男子收錢」、「（為
    何要收三千元？）被告沒有跟我說為何要收錢。我當時想說
    是有人要還被告錢」、「（你與他不熟，為何要幫他收錢？
    ）因為我想說幫他收錢也不會怎麼樣」、「（你幫他收錢，
    陳建宇幫他送貨可以得到什麼好處？）他會給我一千元，算
    是走路工」、「（在檢察官前，為何說是被告去拿回來要賣
    的毒品？）我大部分都是聽乙○○講的，說是被告要賣的毒
    品」、「（還沒查獲前，是否就有聽乙○○說是被告去拿毒
    品回來要賣？）查獲前，乙○○就有跟我講。查獲後，乙○○也有跟我這樣講」、「（乙○○有無說要把這些事都推給
    被告？）沒有」、「（她跟你講這些話時，陳建宇是否在場
    ？）有，我們三人被銬在一起」、「（你在查獲地點是否有
    接過別人打電話進來？）我有接到電話，但我不知道是要幹
    嘛。電話大部分都是要找乙○○的，也有要找名流的」、「
    （在偵訊中說錢是透過乙○○給的？）乙○○、被告都有拿
    錢給我們過」、「（對於陳建宇於本院證稱有何意見？提示
    並告以要旨）我沒有聽乙○○說要把責任都推給被告。也沒
    有聽乙○○說要把查獲的東西都推給被告，說是被告所有」
    、「（你剛剛說被告有叫陳建宇去送貨，是送什麼貨？）我
    知道是毒品，但不知道確實是什麼毒品。說不知道毒品，那
    是騙人的」、「（你與被告在電話中是否有提到要把毒品送
    到何處？或是去何處收錢？）應該有提到過。乙○○比較清
    楚」、「（被告是否有個綽號叫奧迪？）我在那邊大都是聽
    別人叫他名流比較多」、「（乙○○說被告有奧迪的綽號，
    你是否知道？）應該有吧」、「（據監聽紀錄顯示，你自92
    年9月8日到10月13日間，有使用過0000000000、0000000000
    、0000000000、00000000 00等號的行動電話，有無意見？
    ）我有使用過沒錯」、「（提示93他3146號卷第61頁，告以
    要旨；對該監聽譯文有何意見？）那些話我已經沒有什麼印
    象了，既然是電話監聽紀錄，應該不會造假吧」、「（你與
    陳建宇交保後，在92年12月16日開庭之前，有無與陳建宇就
    待會兒開庭的內容交談，並約定要如何講？）沒有」、「（
    你自己的案子在法院準備程序及審理中，所言有關被告的證
    詞是否基於你自由意思所言？）是的。都是照我所知道的說
    。我沒有跟被告碰過面」、「（你之前稱你有跟甲○○收過
    錢？）是的。（你稱你共收過二次，每次收一、二千元是否
    實在？提示並告以要旨）太久了，我記不太清楚」、「（之
    前說過收回來的錢，都交給乙○○是否實在？）我們去買東
    西，剩下來的零錢，都是放在一個桶子裡面，我收回來的錢
    ，都是交給乙○○」、「（交給乙○○的錢是否是賣毒品的
    錢？）是的」、「（當時是否知道乙○○要賣的毒品包括第
    一級、第二級的毒品？）當時我不知道裡面包的是什麼毒品
    ，但有可能是一級或是二級的毒品。我們當時用的都是硬的
    毒品，硬的就是安非他命」、「（毒品本來是乙○○在賣，
    後來因為她有小孩，不想再作，所以轉給被告賣，是否實在
    ？提示並告以要旨）是的，這是乙○○告訴我的。我在法院
    認罪時所講的話都實在」等語（原審94年5月5日審判筆錄）
    ，亦見主要販入毒品供應買賣毒品者為乙○○，並非被告。
(六)、證人甲○○、丙○○於本院具結作證，並於警詢指述向廖秉
    誠購買毒品，然未指述被告有販賣毒品予其等情事，附表扣
    案毒品等物，除部分屬於廖秉誠及陳建宇二人以外，均於乙○○房間內查獲，且證人乙○○坦承持有該等物品與被告無
    涉，並承認扣案帳冊五本（實係筆記本之販毒記載），為其
    所書寫，則上開證人的指述及扣案物品，難作為證人陳建宇
    之前所陳不利於被告之事證。況從卷附監聽譯文與帳冊五本
    所載「流」係被告，須向證人乙○○取得毒品之記載等情形
　  觀之，本件被告與通話對象在交談毒品交易內容時多次提及
    必須詢問乙○○才能決定云云，可見被告係受乙○○指揮辦
    事，尚非本件販賣毒品主謀。
(七)、被告丁○○雖然否認與乙○○、陳建宇、廖秉誠基於犯意聯
    絡，共同販賣第一級毒品海洛因、第二級毒品安非他命等的
    犯行。然本件有丁○○與乙○○、廖秉誠、陳建宇等人共同
    使用0000000000、0000000000、0000000000、0000000000、
    0000000000等行動電話用以聯繫毒品交易之通聯紀錄可憑，
    更有乙○○、陳建宇、廖秉誠遭警方查獲時扣得的第一級海
    洛因（毛重21 7.62公克）、安非他命（毛重87.28公克）暨
    其他扣案物（均詳如附表所載）可稽。而92年10月23日22時
    55分許，在乙○○於臺北縣中和市○○路683號3樓之1租屋
    處查獲如附表所示毒品等物，有搜索扣押筆錄足稽。扣得毒
　　品，分經鑑驗結果各係第一級毒品海洛因、第二級毒品安非
  　他命，有法務部調查局92年12月5日調科壹字第060007678號
    鑑定通知書、臺北市政府警察局鑑驗報告單在卷足憑，是被
    告辯解尚非可採。
(八)、本件依據附件監聽丁○○（奧迪）與乙○○（曉菁）、廖秉
    誠（小胖）、陳建宇（和尚），共同使用之行動電話通聯紀
    錄，可知被告丁○○所為販毒之分工係與購毒者電話聯繫。
(九)、按販賣毒品（第一級毒品海洛因、第二級毒品安非他命或其
    他管制毒品）行為，並無公定價格，係隨毒品市場浮動，且
    非公然交易，可任意分裝增減重量、份量，每次買賣價格亦
    有程度差異，隨供需雙方資力關係或需求貨源及政府查緝毒
    品態度，為風險評估而有不同價格標準，然其為圖利益而非
    法販賣之行為，則無二致。
(十)、綜上，本案事證明確，被告丁○○共同販賣第一級毒品海洛
    因，以及第二級毒品安非他命犯行堪予認定，應依法論科。
三、論罪科刑部分：
(一)、按販賣毒品罪，係行為人明知其為毒品，意圖販賣營利，而
    將毒品購入或賣出，有一於此，其犯罪即屬完成，無須二者
    兼備，此與意圖販賣而持有毒品罪，係指行為人以意圖販賣
    營利以外之原因而持有毒品，其後始起意營利販賣者（如因
    為他人之贈與或寄藏而持有，嗣後始起意為販賣者），並不
    相同。所謂販賣毒品，並不以販入後，復行賣出為必要條件
    ，只要以營利為目的，將毒品購入或賣出，有一於此，其犯
    罪就算已經完成，不論販入或賣出之行為，皆屬販賣行為一
    部分（88年度台上字第2398號、90年度台上字第1204號、91
    年度台上字第1143號判決參照）。
(二)、毒品危害防制條例於92年7月9日修正公布全文，於被告行為
    後93年1月9日施行生效，毒品危害防制條例第4條增訂製造
    、運輸、販賣第4級毒品者刑事處罰，原第4項、第5項則順
    延移列第5項、第6項，惟關於販賣第一級、第二級毒品刑罰
    規定，不論條次、犯罪構成要件、法定刑度均無變更，同法
    第18條第1項前段關於沒收銷燬查獲毒品規定，修正明定為
    查獲第一、二級毒品沒收銷燬之，比較新舊法結果，修正後
    新法於被告無何不利，依刑法第2條第1項前段規定，本件販
    賣第一級、第二級毒品犯行應適用裁判時新法即修正後毒品
    危害防制條例處罰（本判決所稱毒品危害防制條例均指修正
    後新法）。
(三)、核被告丁○○所為，係犯毒品危害防制條例第4 條第1 項、
    第2項販賣第一、二級毒品罪。被告丁○○與乙○○、廖秉
    誠、陳建宇間，就所涉犯行有犯意聯絡及行為分擔，皆為共
    同正犯。被告丁○○所為多次販賣海洛因、安非他命犯行，
    時間緊接手段方式相同，所犯犯罪構成要件相同，應依刑法
    第56條規定各論以連續犯，並應各加重其刑；被告丁○○有
    事實欄所載前案經執行完畢，有臺灣高等法院被告前案紀錄
    表足憑，其於有期徒刑執行完畢後，五年內再犯本案有期徒
    刑以上之罪為累犯，依刑法第47條規定，應就所犯遞加重其
    刑，惟其中死刑、無期徒刑部分，不得加重，應僅就有期徒
    刑部分為加重；被告丁○○販賣第一級與第二級毒品前，各
    該持有毒品低度行為，各為販賣各該毒品高度行為所吸收，
    不另論罪。被告所犯上述二罪，係一行為同時觸犯之，為異
    種想像競合犯，依刑法第55條規定，應從一較重販賣第一級
    毒品罪處斷。公訴人認被告丁○○涉犯上揭販賣第一、二級
    毒品罪，犯意不同，行為有異應分別處罰一節，然查陳建宇
    、廖秉誠均稱：「送貨只送一包，一包內有幾小包，含有幾
    種毒品，並不知道；只知是毒品，但不知道是什麼毒品」等
    語（陳建宇原審93年重訴字第9號93年8月5日審判筆錄、廖
    秉誠原審94年5月5日審判筆錄），既無從確知被告丁○○所
    販賣毒品行為，有何單獨割裂而認數罪之依據，公訴意旨亦
    無指明丁○○有何分別為販賣第一級、第二級毒品犯意暨行
    為，亦未舉出相關事證供調查數罪證據，因認為無從認被告
    丁○○所為係犯意與行為均屬不同之數罪名，被告丁○○所
    為，應認係一個行為，同時觸犯上述二個罪名之想像競合犯
    。被告雖共同連續犯前述罪名，然本件之主要販毒者為乙○○，況被告被查獲時，已經離去不在現場，其顯然並非主犯
    ，於犯罪之情狀，在客觀上足以引起一般同情，認為即予宣
　　告法定低度刑期，猶嫌過重者，爰依刑法第59條之酌量減輕
  　其刑，並先加後減（販賣第一級毒品罪，依刑法第59條規定
    減輕其刑，而三審判決確定之案件，有94台上6072號有期徒
    刑十五年，94台上5271號處有期徒刑九年，94台上4918號有
    期徒刑九年，94台上4665號有期徒刑十五年，94台上4415號
    有期徒刑七年六月，94台上4002號處有期徒刑十年，94台上
    3609號有期徒刑十年，94台上3206號，94台上2621號處有期
    徒刑十年，94台上2065號，94台上19762號等判決可參）。
(四)、原審予被告以論罪科刑固非無見，惟查：本件主要販入毒品
    供賣出者為共犯乙○○，原審未能以證人身分提訊在監之乙○○進行詰問，以及就扣案帳冊之記載詳細查證，誤依據乙○○、廖秉誠、陳建宇三人之前所陳，認為被告係主要之販
    毒者，容有未洽，是被告上訴意旨，否認犯行，指摘原判決
    不當，雖無理由，惟原判決既有可議，自應將原判決予以撤
    銷改判。爰審酌販賣毒品行為，乃煙毒禍害根源，貨源不斷
    流毒所及，有多數人生命身體與社會、國家法益受侵害，非
    個人一己生命、身體法益侵害可比，被告丁○○販賣毒品圖
    利動機、手段、方式，暨戕害國民身心健康，危害社會程度
    ，犯後態度等一切情狀，量處有期徒刑拾年。
(五)、扣案如附表編號一、二之物，各為查獲第一級毒品海洛因、
    第二級毒品安非他命，不問是屬何人所有，應依毒品危害防
    制條例第18條第1項前段規定沒收銷燬。編號十四至二十一
    各係供犯罪所用物品、編號二十二帳冊五本，係販賣記事所
    用、編號二十三監視器一組，是為避免警方查緝而裝設監視
    器，均供犯罪所用物品，編號二十五行動電話，各為被告陳
    建宇，及廖秉誠、乙○○所有，係供販賣毒品聯絡用，亦據
    陳建宇陳明，應各依毒品危害防制條例第19條第1項前段規
    定宣告沒收之。前述物品既經扣案，且於裁判時仍屬存在，
    即無「全部或一部不能沒收」之情形，逕為諭知沒收。又同
    上條例第19條第1項規定，雖採義務沒收立法例，然僅以販
    賣毒品所得財物為限，如認定販賣所得款項，固均應宣告沒
    收，然公訴所指本件被告等所販賣毒品對象即購買毒品之甲○○陳稱係以二千元或三千元元購買海洛因一包約0.3公克
    ，買過二、三次等情，而另一購買毒品者丙○○，亦陳稱以
    一千元或二千元不等之價錢購買一小包海洛因（重量不詳）
    ，約10次左右等語（92年10月24日警詢筆錄），足知被告有
    圖得利潤與營利意圖，但各該籠統概括性供述，參酌其他事
    證，固足認定被告共同販賣毒品，惟尚難執為確定販賣毒品
    所得財物數額依據。且公訴意旨亦未舉證被告丁○○販賣毒
    品所得財物數額，則就被告販賣毒品所得財物，無從為沒收
    暨以財產抵償宣告。至編號三至十三、二十六至二十九之物
    ，係供施用毒品所用物品，並據陳建宇陳明，應該在各該被
    告施用毒品案件沒收。編號二十四、三十、三十一等金錢雖
    據扣案，惟無事證足認為係供本案犯罪或預備供犯罪所用物
    品，或本案販賣毒品所得財物，無從在本案為沒收宣告。
據上論斷，應依刑事訴訟法第369條第1項前段、第364條、第299
條第1項前段，毒品危害防制條例第4條第1項、第18條第1項前段
、第19條第1項前段，刑法第11條前段、第2條第1項前段、第28
條、第56條、第55條、第47條、第59條，判決如主文。
本案經檢察官王安明到庭執行職務。
中　　華　　民　　 國　  94　 年　　12 　 月　　14　　日
　　　　　　　　　刑事第十七庭  審判長法　官  鄭文肅
　　　　　　　　　　　　　　　　　    法　官  林瑞斌
　　　　　　　 　 　　　　　　　　　　法　官  施俊堯
以上正本證明與原本無異。
如不服本判決，應於收受送達後十日內向本院提出上訴書狀，其
未敘述上訴之理由者並得於提起上訴後十日內向本院補提理由書
（均須按他造當事人之人數附繕本）。
                                      書記官  陳彥蕖
中　　華　　民　　國　　94　　年　　12　　月　　14　　日
附件：丁○○（奧迪）與乙○○（曉菁）、廖秉誠（小胖）、陳
      建宇（和尚），共同使用之行動電話通聯紀錄：
01、92年9月8日至10日，0000000000號行動電話發話及受話（93
    年度他字第3146號卷第61頁至63頁），其中綽號「蝌蚪」者
    於10點0分撥入，要向丁○○拿一張（的毒品）（同上卷63
    頁）。
02、92年9月8日至10日，0000000000號行動電話發話及受話（同
    上卷第64頁至65頁），0點21分及20時37分均有丁○○的使
    用交談紀錄。
03、92年9月8日至10日，0000000000號行動電話發話及受話（同
    上卷第66頁至69頁），12時4分、16時49分、16時54分、16
    時56分、17時17分、19時36分、1時55分均有丁○○與廖秉
    誠的通話交談紀錄。
04、92年9月10日至12日，0000000000號行動電話發話及受話（
    同上卷第70頁至71頁），其中11時44分、11時01分丁○○與
    「阿肥」、1時12分丁○○與某女通話，顯示丁○○直接參
    與販賣。
05、92年9月10日至12日，0000000000號行動電話發話及受話（
    同上卷第72頁至73頁），21時16分有其紀錄顯示通話。
06、92年9月10日至12日，000000 0000號行動電話發話及受話（
    同上卷第74頁至77頁）。
07、92年9月12日至9月15日，0000000000、0000000000號行動電
    話發話及受話（同上卷第78頁至80頁）。
08、92年9月15日至9月17日，0000000000號行動電話發話及受話
    （同上卷第81頁至86頁），12時02分（同上卷86頁）丁○○
    與廖秉誠有直接談論原來應該拿軟的（按指海洛因）拿錯硬
    的（指安非他命）給阿欽。
09、92年9月15日至9月17日，0000000000號行動電話發話及受話
    （同上卷第87頁至88頁）。
10、92年9月15日至9月17日（同上卷第89頁）、9月17日至19日
    （同上卷第90、92頁），0000000000號行動電話發話及受話
    ，其中12時46分：「小劉」只買2張，但向丁○○要求多送
    一點（同上卷第89頁）。
11、92年9月17日至19日，0000000000號行動電話發話及受話（
    同上卷第92、93頁）。
12、92年9月17日至19日，0000000000號行動電話發話及受話（
    同上卷第94、95、100頁）。
13、92年10月5日至6日，000000 0000號行動電話發話及受話（
    同上卷第102頁），其中17時27分「蝌蚪」直接向丁○○約
    定要拿1張（按：指毒品）。
14、92年10月3日至7日，0000000000號、00000000 00號行動電
    話發話及受話（同上卷第10 3、104頁），其中「阿華」在
    11時15分、11時37分，向丁○○拿2張硬的（指安非他命）
    （第103頁）。
15、92年10月1日至3日，0000000000號、0000000000號行動電話
    發話及受話（同上卷第105至107頁）。
16、92年9月30日至10月3日，0000000000號行動電話發話及受話
    （同上卷第108至112頁），其中「阿華」於14時37分直接向
    丁○○約定購買2,000元硬的（指安非他命）（同上卷第112
    頁）。
17、92年9月29日至30日，0000000000號、0000000000號行動電
    話發話及受話（同上卷第11 3頁）。
18、92年9月29日至10月1日，0000000000號、0000000000號行動
    電話發話及受話（同上卷第114至116頁）。
19、92年9月24日至9月26日，0000000000號、0000000000號行動
    電話發話及受話（同上卷第119至120頁）。9月19日至22日
    亦以同二支電話共同發話受話（同上卷第121頁至122頁），
    其中23時0分時，丁○○電告廖秉誠「小范」要一張，誤聽
    成二張（同上卷第121頁）。
20、92年10月11日至13日，0000000000號、0000000000號行動電
    話發話及受話（同上卷第123至125頁），10月9日至11日亦
    以同上二支電話發話受話（同上卷第126至127頁）。
附表：敘述方式：編號、扣案物品名稱數量、持有人、備註
一、海洛因56包（驗後總淨重：70.24公克）、乙○○、法務部
    調查局92年12月5日調科壹字第060 007678號鑑定通知書（
    92偵19538卷第118頁）
二、安非他命70包（毛重87.28公克）、乙○○、臺北市政府警
　　察局刑事警察大隊查獲涉嫌毒品危害防制條例毒品初步鑑驗
  　報告單（同上偵查卷第81頁）
三、已使用針筒37支、乙○○
四、海洛因殘渣袋61個、乙○○
五、安非他命殘渣袋13個、乙○○
六、液體海洛因28包、乙○○
七、海洛因空瓶3個、乙○○
八、安非他命玻璃管8支、乙○○
九、安非他命玻璃球5個、乙○○
十、安非他命施用器1組、乙○○
十一、安非他命鏟管6支、乙○○
十二、含殘渣海洛因鏟管7支、乙○○
十三、含殘渣之裝海洛因用奶嘴斗1個、乙○○
十四、藥品研磨器1組、乙○○
十五、海洛因攪拌杯1個、乙○○
十六、葡萄糖半瓶、乙○○
十七、毒品過濾器1個、乙○○
十八、未使用之針筒57支、乙○○
十九、未使用之分裝袋120個、乙○○
二十、電子磅秤3個、乙○○
二一、未使用之分裝袋1批、乙○○
二二、帳冊5本、乙○○
二三、監視器1組【含鏡頭2個、切換器1個、麥克風1個、線路1
      組及螢幕】、乙○○
二四、新臺幣5,400元、乙○○
二五、行動電話5支、乙○○、廖秉誠、陳建宇、門號：
      0000000000、0000000000為陳建宇所有；門號：
      0000000000、0000000000為廖秉誠所有；其餘為乙○○所
      有。（見陳建宇92年10月24日警詢筆錄；92偵19538卷53
      頁）
二六、安非他命2包（毛重1.3公克）、廖秉誠、陳建宇、臺北市
      政府警察局刑事警察大隊查獲涉嫌毒品危害防制條例毒品
      初步鑑驗報告單（92偵19875卷81頁）；92年保字第6878
      號扣押物品清單（同前偵卷104頁）
二七、液體安非他命1個、陳建宇、92年保字第6878號扣押物品
      清單
二八、安非他命施用器1組、陳建宇、92年保字第6878號扣押物
      品清單
二九、施用安非他命之玻璃球管4支、廖秉誠、陳建宇、92年保
      字第6878號扣押物品清單
三十、新臺幣1,000元、陳建宇
三一、新臺幣1,900元、廖秉誠
附錄本案論罪科刑法條全文
毒品危害防制條例第4條
製造、運輸、販賣第一級毒品者，處死刑或無期徒刑；處無期徒
刑者，得併科新臺幣一千萬元以下罰金。
製造、運輸、販賣第二級毒品者，處無期徒刑或七年以上有期徒
刑，得併科新臺幣七百萬元以下罰金。
製造、運輸、販賣第三級毒品者，處五年以上有期徒刑，得併科
新臺幣五百萬元以下罰金。
製造、運輸、販賣第四級毒品者，處三年以上十年以下有期徒刑
，得併科新臺幣3百萬元以下罰金。
製造、運輸、販賣專供製造或施用毒品之器具者，處一年以上七
年以下有期徒刑，得併科新臺幣1百萬元以下罰金。
前五項之未遂犯罰之。
毒品危害防制條例第18條
查獲之第一、二級毒品及專供製造或施用第一、二級毒品之器具
，不問屬於犯人與否，均沒收銷燬之；查獲之第三、四級毒品及
製造或施用毒品之器具，無正當理由而擅自持有者，均沒入銷燬
之。但合於醫藥、研究或訓練之用者，得不予銷燬。
前項合於醫藥、研究或訓練用毒品或器具之管理辦法，由法務部
會同行政院衛生署定之。
毒品危害防制條例第19條
犯第4 條至第9 條、第12條、第13條或第14條第1 項、第2 項之
罪者，其供犯罪所用或因犯罪所得之財物，均沒收之，如全部或
一部不能沒收時，追徵其價額或以其財產抵償之。
為保全前項價額之追徵或以財產抵償，得於必要範圍內扣押其財
產。
犯第 4 條之罪所使用之水、陸、空交通工具沒收之。
